【裁判字號】    91,重訴,1284
【裁判日期】    920102
【裁判案由】    清償借款
【裁判全文】
臺灣臺中地方法院民事判決  九十一年度重訴字第一二八四號
    原      告    華南商業銀行股份有限公司
    法定代理人    丁○○
    訴訟代理人    甲○○
    兼法定代理人  乙○○
    被      告    庚○○
                  辛○○
                  戊○○
                  丙○○
    訴訟代理人    己○○
右當事人間請求給付借款事件，本院判決如左：
    主      文
被告長昌建設開發股份有限公司、乙○○、庚○○及辛○○應連帶給付原告新台幣
仟壹佰萬元，及自民國九十一年六月十七日起至清償日止，按年息百分之八點五三五
計算之利息，並自民國九十一年七月十八日起至清償日止，在六個月以內者，按上開
利率百分之十，超過六個月者，按上開利率百分之二十計付違約金。
原告其餘之訴駁回。
訴訟費用由被告長昌建設開發股份有限公司、乙○○、庚○○及辛○○連帶負擔。
本判決第一項原告勝訴部分於原告以新台幣壹仟零參拾參萬肆仟元或同額之中央建設
公債八十四年度甲類第一期債票為被告長昌建設開發股份有限公司、乙○○、庚○○
及辛○○供擔保後，得假執行。
原告其餘假執行之聲請駁回。
    事      實
甲、原告方面：
一、聲明：求為判決
（一）被告應連帶給付原告新台幣（下同）三千一百萬元，及自民國九十一年六月十
      七日起至清償日止，按年息百分之八點五三五計算之利息，並自民國九十一年
      七月十八日起至清償日止，在六個月以內者，按上開利率百分之十，超過六個
      月者，按上開利率百分之二十計付違約金。
（二）原告願提供現金或同額之中央建設公債八十四年度甲類第一期債票為擔保後，
      請准宣告假執行。
二、陳述：
（一）被告長昌建設開發股份有限公司（以下簡稱長昌公司）於民國八十八年八月二
      十七日邀同其餘被告乙○○、辛○○、戊○○、丙○○、己○○為連帶保證人
      以五千萬元為限額之保證書，及民國八十年一月十日、八十八年八月二十七日
      邀同被告庚○○、乙○○、辛○○等簽訂授信約定書為保證主債務人長昌公司
      所發生之債務，向原告借用三千一百萬元，約定利息按年息百分之八點五三五
      計算，逾期清償在六個月以內者，按上開利率百分之十，超過六個月者，按上
      開利率百分之二十計付違約金，清償期為民國九十一年十二月九日，並約定如
      有授信約定書第五、六條之情事時，視為全部到期，此有被告等簽立之借據一
      紙、保證書一紙及授信約定書四紙為憑。
（二）詎被告長昌公司僅繳納利息至九十一年六月十六日止，即未再依約繳納，原告
      屢向被告催討，均置之不理，依據授信約定書第六條第一款約定，其債務應視
      同全部到期，尚積欠原告本金三千一百萬元及自九十一年十七日起至清償日止
      之利息、違約金，爰依消費借貸及連帶保證契約請求被告連帶負清償責任。
（三）對被告抗辯之陳述：
  １、本件連帶保證人之被告原係八十八年八月二十七日保證三千二百萬元之借款，
      嗣收回部分本金及利息，尚欠三千一百萬元，還是同一筆債務，亦在融資五千
      萬元之額度內，被告戊○○、丙○○及己○○等並未合法終止保證契約，故仍
      應負保證責任。
  ２、借據是一年期滿之後就換單，原則上連帶保證人不必在借據上簽名蓋章，但在
      九十一年一月十七日三千一百萬元之借據上，因為連帶保證人乙○○、庚○○
      、辛○○係長昌公司之大股東，而且他們的印鑑章留在銀行，所以原告就依據
      他們的授權蓋其印鑑章，原借據於八十八年八月二十七日簽訂後，隔年期滿換
      單原告並未通知被告戊○○、丙○○及己○○三人對保，其等三人是依照原保
      證書仍應負保證責任。
三、證據：提出借據一紙、保證書一紙及授信約定書四紙為證。
乙、被告方面：
（甲）被告戊○○、丙○○及己○○部分：
  一、聲明：請求判決駁回原告之訴。如受不利判決，請准供擔保免為假執行。
  二、陳述：
  （一）被告戊○○、丙○○及己○○於八十八年八月二十七日所簽立之保證書係三
        千二百萬元借款之保證，與原告提出之九十一年一月十七日借據三千一百萬
        元者，並非同一融資案。
  （二）被告自八十八年八月二十七日簽署保證書後，於八十九年經同案被告長昌公
        司告知本貸款到期後，係以借新還舊辦理續貸，借款金額改為三千一百萬元
        ，且核貸條件中已免除被告戊○○、丙○○及己○○三人之保證責任，此後
        該新融資案歷經三次（八十九年、九十年、九十一年）展期手續，原告均未
        要求被告戊○○、丙○○及己○○三人參與對保手續，被告戊○○、丙○○
        及己○○亦均未再簽署任何借貸契據，則被告戊○○、丙○○及己○○三人
        何來保證責任，原告此部分請求應無理由。
  （三）保證書雖係被告所簽無誤，但被告長昌公司表示係短期借款，每年換約一次
        ，事後的借據都沒有被告之簽名保證，被告亦未同意延期清償。
（乙）被告長昌公司、乙○○、庚○○、辛○○部分：
      被告長昌公司等均未於言詞辯論期日到場，亦未提出書狀作何聲明或陳述。
    理      由
甲、程序方面：
    本件被告長昌公司、乙○○、庚○○、辛○○均未於言詞辯論期日到場，核無民
    事訴訟法第三百八十六條所列各款情形，應依原告之聲請，由其一造辯論而為判
    決。
乙、得心證之理由：
一、本件原告主張：被告長昌公司於民國八十八年八月二十七日邀同其餘被告乙○○
    、辛○○、戊○○、丙○○、己○○為連帶保證人以五千萬元為限額之保證書，
    及民國八十年一月十日、八十八年八月二十七日邀同被告庚○○、乙○○、辛○○等簽訂授信約定書為保證主債務人長昌公司所發生之債務，向原告借用三千一
    百萬元，約定利息按年息百分之八點五三五計算，逾期清償在六個月以內者，按
    上開利率百分之十，超過六個月者，按上開利率百分之二十計付違約金，清償期
    為民國九十一年十二月九日，並約定如有授信約定書第五、六條之情事時，視為
    全部到期，詎被告長昌公司僅繳納利息至九十一年六月十六日止，即未再依約繳
    納，原告屢向被告催討，均置之不理，依據授信約定書第六條第一款約定，其債
    務應視同全部到期，尚積欠原告本金三千一百萬元及自九十一年十七日起至清償
    日止之利息、違約金等情。被告戊○○、丙○○及己○○則以：被告戊○○、丙○○及己○○於八十八年八月二十七日所簽立之保證書係三千二百萬元借款之保
    證，與原告提出之九十一年一月十七日借據三千一百萬元者，並非同一融資案。
    被告自八十八年八月二十七日簽署保證書後，於八十九年經同案被告長昌公司告
    知本貸款到期後，係以借新還舊辦理續貸，借款金額改為三千一百萬元，且核貸
    條件中已免除被告戊○○、丙○○及己○○三人之保證責任，此後該新融資案歷
    經三次（八十九年、九十年、九十一年）展期手續，原告均未要求被告戊○○、
    丙○○及己○○三人參與對保手續，被告戊○○、丙○○及己○○亦均未再簽署
    任何借貸契據，則被告戊○○、丙○○及己○○三人何來保證責任，原告此部分
    請求應無理由。保證書雖係被告所簽無誤，但被告長昌公司表示係短期借款，每
    年換約一次，事後的借據都沒有被告之簽名保證，被告亦未同意延期清償等語，
    資為抗辯。
二、查原告主張：被告長昌公司於民國八十八年八月二十七日邀同其餘被告乙○○、
    辛○○、戊○○、丙○○、己○○為連帶保證人以五千萬元為限額之保證書，及
    民國八十年一月十日、八十八年八月二十七日邀同被告庚○○、乙○○、辛○○
    等簽訂授信約定書為保證主債務人長昌公司所發生之債務，向原告借用三千一百
    萬元，約定利息按年息百分之八點五三五計算，逾期清償在六個月以內者，按上
    開利率百分之十，超過六個月者，按上開利率百分之二十計付違約金，清償期為
    民國九十一年十二月九日，並約定如有授信約定書第五、六條之情事時，視為全
    部到期，詎被告長昌公司僅繳納利息至九十一年六月十六日止，即未再依約繳納
    ，原告屢向被告催討，均置之不理，依據授信約定書第六條第一款約定，其債務
    應視同全部到期，尚積欠原告本金三千一百萬元及自九十一年十七日起至清償日
    止之利息、違約金之事實，已據其提出借據一紙、保證書一紙及授信約定書四紙
    為證，復為被告戊○○、丙○○及己○○三人所不爭執，自堪信為真實。
二、次查，被告戊○○、丙○○及己○○辯稱：本件債務係短期借款，每年換約一次
    ，嗣後的借據都沒有被告之簽名保證，被告亦未同意延期清償等語，此為原告所
    自認，被告此部分抗辯自堪採信。雖原告主張：被告戊○○、丙○○及己○○等
    並未合法終止保證契約，故仍應負保證責任云云。惟按就定有期限之債務為保證
    者，如債權人允許主債務人延期清償時，保證人除對於其延期已為同意外，不負
    保證責任，民法第七百五十五條定有明文。查本件被告戊○○、丙○○及己○○
    所保證之債務僅為原借款三千二百萬元一筆，係短期借款，以一年為期限，自第
    二年起主債務人每年展期一次均未得被告戊○○、丙○○及己○○之同意，已見
    前述，而依被告戊○○、丙○○及己○○所簽之保證書第一條所載：主債務人所
    負之各宗債務，於清償期屆至（含喪失期限利益視為到期）而未履行時，保證人
    應即負連帶清償責任。被告戊○○、丙○○及己○○並未就一年期債務到期後有
    同意展期之意思表示，是依前揭規定，被告戊○○、丙○○及己○○自不負保證
    責任，是被告所辯其等勿庸負保證責任一節自足採信。
三、綜前所述，原告主張被告戊○○、丙○○及己○○負保證責任一節為不可採外，
    其餘原告主張於法有據。從而，原告依消費借貸及連帶保證契約請求被告長昌公
    司、乙○○、庚○○及辛○○連帶給付借款三千一百萬元，及自民國九十一年六
    月十七日起至清償日止，按年息百分之八點五三五計算之利息，並自民國九十一
    年七月十八日起至清償日止，在六個月以內者，按上開利率百分之十，超過六個
    月者，按上開利率百分之二十計付違約金，為有理由，應予准許。逾此範圍之請
    求，於法無據，應予駁回。
丙、假執行之宣告：
    原告陳明願供擔保，請求宣告假執行，其勝訴部分核無不合，茲酌定擔保金額，
    予以准許，至其敗訴部分，其假執行之聲請亦失其附麗，應併予駁回。
丁、結論：
    本件原告之訴為一部分有理由，一部分無理由，依民事訴訟法第三百八十五條第
    一項前段、第七十九條但書、第八十五條第二項、第三百九十條第二項，判決如
    主文。
中      華      民      國    九十二    年      一      月      二      日
                                臺灣臺中地方法院民事第三庭
~B法      官 張國華
右為正本係照原本作成
如對本判決上訴，須於判決送達後廿日內向本院提出上訴狀
中      華      民      國    九十二    年      一      月      六      日
~B法院書記官  蔡秋明


司法院資訊處製作；財團法人民間司法改革基金會備份。
